# 关于业务转移整合对商誉资产组的认定

提问人：ryukei 时间：2020-07-23 10:33:03
陈版，请教一个问题，以下描述可能不太清晰，请多见谅。
母公司以前收购了公司B，产生商誉为 1 亿，当时将B公司全部固定资产、无形资产等认定为 1 个资产组。
但当时有 2 个失误， 1 是未充分识别一些非专利技术，导致商誉金额较大，现在也没办法改变； 2 是当时公司B的业务实际是有 2 块内容的，生产线也是分开的，理论上应该是能分成 2 个资产组。
现在，由于B业绩不太理想，母公司的经营战略发生转变，需要将B的 1 块业务（假设a1）的生产和销售转移整合到母公司那里，剩余 1 块业务（假设a2）仍然留在B生产和销售。对于a1原来的生产线，B是视情况能否改造来生产a2，如果不能就出售，这样会导致B原来的资产组账面价值减少。
我觉得现在 2 个资产组已经很清晰分辨了，所以觉得商誉应当进行拆分，拆分标准为 2 个资产组的公允价值（即产生的未来现金流量的现值）的比重。
但对于a1资产组的认定，我们与客户出现了分歧。我们认为当时并购时，产生的商誉未有考虑将业务转移到母公司这个条件，现在这样转移过来，如果将母公司的固定资产生产线加上a1原来剩下的一些无形资产作为资产，未来现金流量将母公司和a1的产品一起考虑，感觉上是扩大了资产组范围（相当于a1不出售生产线原本可能减值，现在出售生产线后拿母公司利润补贴该a1资产组可能不用减值），这样就违反的准则和监管规定。但客户反映，现在难以将母公司原业务和a1的各自的现金流量进行测算，所以只能作为一个资产组。
请教一下到底如何划分这个资产组较为恰当。

回答人：chenyiwei
根据《企业会计准则第 8 号——资产减值》第二十四条：“企业因重组等原因改变了其报告结构，从而影响到已分摊商誉的一个或者若干个资产组或者资产组组合构成的，应当按照与本条前款规定相似的分摊方法，将商誉重新分摊至受影响的资产组或者资产组组合”。
从你说的主帖中情况来看，理论上应对当初购买日的商誉分摊和初始计量差错进行修正，合理地将当初确认的商誉（可能包括未充分识别的被购买方无形资产）分摊到B公司的这两项业务中，依据购买日状况的拆分结果确定归属于A1业务商誉的金额，并在此次重组后，合理确定A1是否继续构成一个独立资产组，确定其是单独进行减值测试还是与母公司的相关资产合并为一个资产组进行减值测试。个人理解，依据当初收购时的历史资料（如B公司股权的收益法估值结果）重新确定商誉在两个业务之间的分摊情况可能是可行的，如果确实不可行，则可能需按现在的情况进行分拆；对于A1在重组转入母公司之后是否保持独立性，需结合具体背景进行个案分析。